臺灣高雄地方法院民事裁定　　　　　100年度消債更字第160號
聲　請　人　賴玉姿
上列當事人聲請消費者債務清理事件，本院裁定如下：
    主  文
債務人賴玉姿自民國一百年九月十六日下午十六時起開始更生程
序。
命司法事務官進行本件更生程序。
    理  由
一、本件聲請意旨略以：伊有不能清償債務情事，曾依「中華民
    國銀行公會會員辦理消費金融案件無擔保債務協商機制」請
    求共同協商債務清償方案成立，約定自95年11月起，分180
    期，每月10日清償新臺幣（下同）21,059元。聲請人每月收
    入僅約18,000元，除支付個人生活費用外，尚須扶養二名未
    成年子女及公公，實無力償還而未繳納任何一期款項即毀諾
    ，顯已盡相當之還款誠意，因客觀上無收入，實有不可歸責
    於已事由，致履行顯有重大困難，爰聲請准予裁定更生等語
    。
二、按債務人不能清償債務或有不能清償之虞者，得依消費者債
    務清理條例所定更生或清算程序，清理其債務。債務人無擔
    保或無優先權之債務總額未逾1200萬元者，於法院裁定開始
    清算程序或宣告破產前，得向法院聲請更生。又於消費者債
    務清理條例施行前，債務人依金融主管機關協調成立之中華
    民國銀行公會會員，辦理消費金融案件無擔保債務協商機制
    與金融機構成立之協商，準用同條例第151 條第5 項之規定
    ，即債務人與金融機構協商成立者，不得聲請更生或清算，
    但因不可歸責於己之事由，致履行顯有重大困難者，不在此
    限。如法院開始更生程序之裁定，應載明其年、月、日、時
    ，並即時發生效力。法院裁定開始更生或清算程序後，得命
    司法事務官進行更生或清算程序，必要時得選任律師、會計
    師或其他適當之自然人或法人一人為監督人或管理人。消費
    者債務清理條例第3 條、第42條第1 項、第151 條第5 項、
    第6 項、第45條第1 項及第16條第1 項分別定有明文。
三、經查，聲請人所主張之上開事實，業據提出財產及收入狀況
    說明書（卷5-6 頁）、債權人清冊（卷7 頁）、聲請人95至
    99年度綜合所得稅各類所得資料清單及財產歸屬資料清單（
    卷12-14 頁、45-48 頁）、協議書及無擔保債務還款計畫（
    卷15頁）、財團法人金融聯合徵信中心當事人綜合信用報告
    （卷16-21 頁）、租賃契約書（卷22頁）、在職工作證明書
    （卷32頁）、薪資單（卷36頁）、配偶及子女、公公97至99
    年度綜合所得稅各類所得資料清單及財產歸屬資料清單（卷
    37-44 頁、49-56 頁）、戶籍謄本（卷57-61 頁）、轉帳存
    摺影本（卷69頁）、稅務電子閘門財產所得調件明細表（卷
    71-81 頁）、匯豐商業銀行民事陳報狀（卷86-96 頁）、財
    團法人金融聯合徵信中心函（卷97-100頁）、訊問筆錄（卷
    101 頁）等可憑，可信為實。
四、經查：聲請人95至99年均無申報所得，名下無財產（卷13-1
    4 頁、46-47 頁、71-72 頁各類所得及財產資料清單），目
    前任職於宸華美容儀器行（卷32頁在職證明書），每月薪資
    為18,000元（卷36頁薪資單）。聲請人主張每月需支付房租
    每月5,000 元，然按行政院內政部所公告最低生活費用，係
    照當地區最近1 年平均每人消費支出百分之60訂定，依其基
    準之家庭收支調查報告調查表格式所示有關經常性支出之調
    查項目，其原即包括利息支出、稅捐、社會保險、食品、衣
    著、「房租」及水費、電費、醫療保健、交通、娛樂、教育
    等基本生活需求，是以最低基本生活費已包括聲請人之繕食
    、交通、水電費、生活用品、「房租」等費用在內，況聲請
    人每月可領取房租補助3,600 元（卷69頁轉帳存摺影本），
    應足以負擔其房租，是以聲請人主張每月支出房租5,000 元
    ，既已包含於上開最低生活費用標準之內，爰不再額外計入
    其生活必要費用。又聲請人陳稱需負擔2 名子女之扶養費用
    每月4,700 元（卷6 頁），參照民法第1118、1119條規定，
    其負扶養義務之程度，加應考量聲請人目前身陷卡債之窘境
    ，所負擔之扶養義務能力，自非比一般，是本院認應由聲請
    人之無卡債負擔配偶負擔扶養費用，以兼顧債權人權益，聲
    請人主張應負擔子女之扶養費用尚不足採。至聲請人主張需
    負擔公公之扶養費用部分，查其公公黃勝雄97至99年無所得
    ，名下有房屋一棟、土地一筆、汽車一輛（卷41-44 頁各類
    所得資料及財產歸屬資料清單），非完全無資力，況其公公
    已逾65歲，每月領有殘障給付3,000 元（卷35頁陳報狀），
    縱有不足部分而有受扶養之必要，依民法第1115條之規定，
    其扶養義務人之順序以其公公之直系血親卑親屬為優先，而
    其公公除聲請人之配偶外，尚有3 名子女，業據聲請人陳報
    在卷可參（卷34頁），是以，其公公無由聲請人扶養之必要
    。而聲請人之生活必要支出，應按95年毀諾時高雄市每人每
    月最低生活費10,072元計算，則以聲請人95年毀諾時每月收
    入15,000元（卷91頁收入切結書），扣除其必要生活支出10
    , 072 元後僅餘4,928 元，已不足繳納每月分期款21,059元
    ，短期或可勉力為之，但終難以為繼，致不能履約，並無違
    常。因此，綜合聲請人之財力無法依協議繼續償還，既係因
    客觀收入減少或不足償還所致，非因協議後故有浪費或其他
    不利償還之行為，實有不可歸責於聲請人之事由，致履行顯
    有重大困難。再者，以聲請人目前平均每月收入18,000元，
    依100 年7 月高雄市每人每月最低生活費11,146元計算聲請
    人必要支出，其收入扣除個人生活費用11,146元，每月僅餘
    6,854 元，對照聲請人之債務總金額3,753,387 元（卷98-9
    9 頁信用報告），以聲請人每月所餘6854元逐年為清償，如
    不計利息尚需約548 個月（0000000 ÷6854）即46年始能清
    償完畢，而聲請人雖屬壯年，然其非任職於公家單位或可預
    期將穩定之工作，且收入不豐，足見聲請人並非一心欲循債
    務清理之程序以圖脫免債務之責任而無任何清償之誠意，確
    已不足清償債務，堪認聲請人之債務大於財產堪認聲請人之
    債務大於財產，而有不能清償債務或有不能清償之虞之情事
    。而聲請人無擔保或無優先權之債務總額未逾新臺幣1,200
    萬元，復無同條例第46條規定已經法院裁定開始清算程序或
    宣告破產及第6 條第3 項、第8 條各款所定駁回更生聲請等
    程序事由存在，則債務人聲請更生，是有理由。爰裁定如主
    文。
中    華    民    國   100    年    9     月    16    日
                  民事庭    法      官  藍家慶
上為正本係照原本作成
本件不得抗告
中    華    民    國   100    年    9     月    16    日
                            書  記  官  梁竫